【裁判字號】    92,易,326
【裁判日期】    920822
【裁判案由】    台灣地區與大陸地區人民關係條例
【裁判全文】
臺灣新竹地方法院刑事判決                          九十二年度易字第三二六號
    公  訴  人  臺灣新竹地方法院檢察署檢察官
    被      告  乙○○
                丁○○
右列被告因違反臺灣地區與大陸地區人民關係條例案件，經檢察官聲請以簡易判決處
刑（九十一年度偵字第五九五八號），本院認應適用通常程序，判決如左：
    主  文
乙○○共同違反不得僱用大陸地區人民在臺灣地區從事未經許可之工作之規定，科罰
金新臺幣肆萬元，如易服勞役，以新臺幣玖佰元即銀元佰元折算壹日。
丁○○共同違反不得僱用大陸地區人民在臺灣地區從事未經許可之工作之規定，科罰
金新臺幣貳萬元，如易服勞役，以新臺幣玖佰元即銀元佰元折算壹日。緩刑貳年。
    事  實
一、乙○○係設在新竹縣竹東鎮○○路○段九十六號「小牛東特餐店」之負責人，明
    知雇主不得僱用大陸地區人民在臺灣地區從事未經許可之工作，竟自民國九十年
    十一月間某日，僱用來台探親之大陸女子丙○○，在上址洗米、洗菜、炒菜、包
    便當、收錢之工作。乙○○為掩人耳目，並與丙○○之夫丁○○共同基於犯意之
    聯絡，於同年十二月二十一日，將小牛東特餐店之負責人變更為丁○○，以供丙○○對外以小牛東特餐店老闆娘自居，而得在臺灣地區從事工作，實則仍由乙○○為該店之實際負責人，而丁○○並無經營小牛東特餐店。嗣於九十一年七月四
    日經檢舉而查獲。
二、案經新竹縣警察局竹東分局報請臺灣新竹地方法院檢察署檢察官聲請簡易判決處
    刑，嗣由本院改依通常程序審理。
    理  由
一、認定犯罪事實所憑之證據及其認定之理由：
（一）被告丁○○於警訊、偵查中及本院訊問審理時之自白。
（二）證人劉美齡於警訊及偵查中之證述。
（三）丙○○中華民國台灣地區旅證及出入境資料、小牛東特餐店僱用大陸地區人民
      熊艷之夫古添鴻查察報告（新竹縣警察局竹東分局九十一年十一月十二日東警
      檢字第０九一０００二五七七號函）、新竹縣警察局竹東分局八十九年八月七
      日東警安仁偵字第二四九一號函、新竹縣稅捐稽徵處竹東分處九十一年十一月
      十四日（９１）新縣稅東壹字第一一三五０號函及所附之新竹縣政府營利事業
      統一發證設立變更登記申請書、丁○○合作金庫銀行竹東分行帳戶於九十年十
      月及十一月之交易往來明細資料、丁○○富邦綜合證券帳戶於九十年十月及十
      一月股票買進、賣出之交易明細往來資料、丁○○投保中華郵政簡易人壽保險
      契約基本資料及丁○○與丙○○夫妻住宅環境照片四幀附卷可證。
（四）被告乙○○固坦承大陸地區女子丙○○確有於上開時間、地點工作之事實，惟
      矢否認有僱用丙○○之犯行，辯稱：我已於九十年十一月一日將「小牛東特餐
      店」讓渡予丁○○，丙○○於讓渡後十日內左右將新臺幣（下同）五十萬元以
      現金交給我，我是受僱於他，他每個月給我四萬元的醃料費，我不是負責人等
      等。此項辯解依據下列理由認無可採：
  １、共同被告丁○○於警訊時已供稱：「（問：民國九十年十一月一日乙○○將「
      小牛東特餐店」讓渡予你本人，你是否真的有付他五十萬元讓渡費？）確實沒
      有」、「（問：你於九十一年十月十一日與乙○○至新竹縣稅捐稽徵處竹東分
      處辦理「小牛東特餐店」變更營利事業負責人登記予乙○○，乙○○事實上有
      沒有付你讓渡費？）確實沒有」（見偵查卷宗第八十一頁背面）；並於檢察官
      偵查中陳稱：「（問：當時乙○○將小牛東特餐店讓渡給你時，你是否真的有
      付給他五十萬元？）沒有。我和他沒有金錢交易」、「（問：後來小牛東特餐
      店負責人又變更為乙○○，乙○○有無付你讓渡費？）沒有」、「（問：你與
      乙○○之右開行為之目的為何？）是我老婆丙○○在台灣可以工作才如此做」
      、「（問：你如何認識乙○○？）我老婆叫我去稅捐處蓋章時，才認識乙○○
      」等語明確（見偵查卷宗第一０三、一０四頁）。而於本院訊問時亦仍為相同
      之陳述，即九十年變更為負責人時及九十一年再變更負責人為乙○○時，均無
      與乙○○有金錢之交易，而且也沒有給丙○○五十萬元。是被告乙○○前開所
      辯自丙○○處取得五十萬元之情，已有可疑？
  ２、又被告丁○○於偵查中曾一度供稱：有交五十萬元給丙○○，錢是從合作金庫
      竹東支庫領出，另二十餘萬元是以向郵局購買之簡易人壽而向郵局借款等等（
      見偵查卷宗第六十四頁及第六十五頁），而與丙○○於警訊時所稱過戶的五十
萬元是丁○○所交給我的等情（見偵查卷宗第十一頁背面），以及被告乙○○
      所述相符。然查，被告丁○○在合作金庫銀行竹東分行帳戶之交易往來明細資
      料，於民國九十年十月及十一月間，該帳戶並無超過三萬五千元之現金支出或
      股票轉帳之交易之情，亦有合作金庫銀行竹東分行九十二年一月二十八日合金
      竹東營字第０九二００００四七二號函所附之九十年十月及十一月之交易往來
      明細資料可證（見偵查卷宗第六十九頁以下）；再被告丁○○投保中華郵政簡
      易人壽保險契約基本資料，截至九十二年一月二十八日止，該契約仍屬有效，
      且並無任何借款金額之情，亦有中華郵政股份有限公司新竹郵局九十二年二月
      十一日竹營字第０九二０一０００八二號函可查（見偵查卷宗第七十五頁以下
      ），均與被告丁○○前開所稱五十萬元讓渡費之來源不符，是被告丁○○此次
      之供述確有不實，是被告丁○○並無交付五十萬元之讓渡費予被告乙○○，或
      交其妻丙○○後再轉交被告乙○○之情，應可肯認。而丙○○於警訊中之供述
      及被告乙○○之上開所述，亦顯有不實，是尚不得以此次被告丁○○之供述，
      為有利被告乙○○之認定。
  ３、再依卷附之丁○○、丙○○住宅環境照片，被告丁○○並非經濟富裕之人，況
      且其於八十九年八月四日在新竹縣警察局竹東分局製作筆錄時，尚自承當時沒
      有工作，與母親同住，現經濟來源由以前之積蓄渡日等語，如何有資力頂讓小
      牛東特餐店？且丙○○既遠從大陸地區嫁給被告丁○○，大陸家中務農，尚未
      嫁至台灣來之前在一珠寶公司任作業員，亦可認其亦非富裕之人，顯亦無能力
      自籌五十萬元讓渡費予被告乙○○，亦可證被告乙○○前開所稱丙○○有交五
      十萬元給我之情，亦有不實？且復與丙○○所稱錢是丁○○交給我之情，不相
      符合。又被告乙○○既已將小牛東特餐店讓渡給被告丁○○，且任職於愛光實
      業股份有限公司，而有正當工作，且須正常上下班，何以於案發後，又迅速自
      被告丁○○處受讓小牛東特餐店？並自稱後來再變更為負責人時有訂立契約，
      並交付四十萬元予丙○○等情，然直至本案辯論終結時，均無法提出契約以證
      明之，足見被告乙○○所辯再再與實情不符，亦可證被告二人間之互相變更為
      負責人之舉，實係二人為掩人耳目，以讓被告丁○○之妻丙○○能在臺灣地區
      工作之計，是可認被告乙○○、丁○○二人自始即有犯意聯絡，亦應可肯認。
  ４、而被告乙○○前開於本院訊問時陳稱，於九十一年十月十一日受讓小牛東特餐
      店時有給付四十萬元予丙○○，經查，大陸地區人士丙○○於九十一年九月二
      十七日已遭遣返之情，亦有出入境紀錄附於本院卷宗可查，被告乙○○如何能
      支付該筆金錢？且亦無任何匯款明細可資證明。雖被告乙○○復辯稱「因為丙○○說她九月份要走叫我拿五十萬元給他」，然豈有在尚未簽訂讓渡契約書並
      辦妥變更登記前即先行支付對價，此情亦與常理有悖。且被告乙○○在九十二
      年一月十七日警訊中，曾稱五十萬元係在九十一年十月十一日變更負責人時交
      予丁○○等語（見偵查卷宗第七十九頁背面），其前後所供亦顯有不一致之情
      ，是被告乙○○前開種種辯解實不可信。再被告乙○○聲請傳喚之證人甲○○
      雖於本院審理時，陳稱有受僱於丙○○，且丙○○是老闆等等，然經本院質之
      該店是否有記帳？其證稱丙○○有在記帳等語，然與丙○○於警訊時所述我並
      沒有作帳等情，已有不符，是證人之證述，已有可疑？再被告乙○○自警訊、
      偵查中亦均未提出有此一證人，而於本院訊問時始聲請傳喚，亦有可疑？是可
證證人之證述，亦顯有迴護被告乙○○之情，尚不得以此為有利被告之認定。
  ５、綜上所述，被告丁○○上開自白確與事實相符，而被告乙○○所辯，顯屬事後
      卸責之詞，不足採信，是本件事證已經明確，被告乙○○及丁○○二人犯行足
      以認定，被告等所為應予以依法論罪科刑。
二、論罪、科刑及緩刑與適用之法律：
（一）核被告乙○○、丁○○所為，係違反臺灣地區與大陸地區人民關係條例第十五
      條第四款規定，犯有同法第八十三條第一項之罪嫌。
（二）共同正犯：按共同實施犯罪行為之人，在合同意思範圍以內，各自分擔犯罪行
      為之一部，相互利用他人之行為，以達其犯罪之目的者，即應對於全部所發生
      之結果，共同負責，最高法院二十八年度上字第三一一號判例可資參照。被告
      二人就上開臺灣地區與大陸地區人民關係條例第八十三條第一項違反不得僱用
      大陸地區人民在臺灣地區從事未經許可之工作之犯行，具有犯意聯絡及行為分
      擔，均為刑法第二十八條之共同正犯。
（三）科刑：
  １、主刑：審酌被告二人係為讓被告丁○○之大陸妻子丙○○能在臺灣地區工作才
      僱用丙○○之犯罪動機、目的、手段，二人參與犯罪之角色分配及程度，二人
    之生活狀況，以及品行均尚稱良好、被告二人之智識程度，犯罪所生之損害尚
      屬輕微，以及被告乙○○犯罪後始終否認犯行，而被告丁○○坦白承認犯行態
      度良好等一切情狀，分別量處如主文所示之刑，並均諭知易服勞役之折算標準
      ，以示懲儆。
  ２、緩刑：被告丁○○前未曾受有期徒刑以上刑之宣告，有臺灣高等法院被告全國
      前案紀錄表及臺灣新竹地方法院檢察署刑案資料查註紀錄表各乙份附卷可證，
      其因一時短於思慮，致觸犯刑章，經此次偵審教訓，當知所警惕，相信不會再
      犯，本院認前開對其所宣告之刑，以暫不執行為適當，爰併宣告緩刑二年，以
      啟自新。至被告乙○○雖前亦未曾受有期徒刑以上刑之宣告，然其矢口否認犯
      行，難謂知所警惕，爰不另為緩刑之宣告，併此敘明。
三、依刑事訴訟法第四百五十二條、第二百九十九條第一項前段，臺灣地區與大陸地
    區人民關係條例第八十三條第一項，刑法第十一條前段、第二十八條、第四十二
    條第二項、第七十四條第一款，罰金罰鍰提高標準條例第二條，現行法規所定貨
    幣單位折算新臺幣條例第二條，判決如主文。
本案經檢察官許麗美到庭執行職務
中      華      民      國    九十二    年      八      月    二十二    日
                                  臺灣新竹地方法院刑事第一庭
                                      法  官  馮  俊  郎
右正本證明與原本無異。
如不服本判決，應於判決送達後十日內向本院提出上訴狀（應附繕本），上訴於臺灣
高等法院。
                                      書記官  鄧  雪  怡
中      華      民      國    九十二    年      八      月    二十二    日
附錄本案論罪科刑實體法條全文：
臺灣地區與大陸地區人民關係條例第十五條四款：
左列行為不得為之：
四  僱用或留用大陸地區人民在臺灣地區從事未經許可或與許可範圍不符之工作。
臺灣地區與大陸地區人民關係條例第八十三條第一項：
違反第十五條第四款或第五款規定者，處二年以下有期徒刑、拘役或科或併科新台幣
三十萬元以下罰金


司法院資訊處製作；財團法人民間司法改革基金會備份。
